臺灣屏東地方法院刑事判決
111年度訴字第291號
公  訴  人  臺灣屏東地方檢察署檢察官
被      告  王陽明




上列被告因詐欺案件，經檢察官提起公訴（111年度偵字第3177
、3178號），因被告於準備程序就被訴事實均為有罪之陳述，經
本院告知簡式審判程序之旨，並聽取當事人之意見後，由本院合
議庭裁定改由受命法官獨任進行簡式審判程序，判決如下：
    主  文
王陽明以網際網路對公眾散布而犯詐欺取財罪，處有期徒刑捌月
。未扣案之犯罪所得新臺幣參仟元沒收之，於全部或一部不能沒
收或不宜執行沒收時，追徵其價額。又以網際網路對公眾散布而
犯詐欺取財罪，處有期徒刑柒月。應執行有期徒刑壹年。
    事  實
一、王陽明明知其本身並無販賣空壓機、發電機之真意，竟意圖
    為自己不法之所有，基於以網際網路對公眾散布而詐欺取財
    之犯意，於民國110年3月初某日某時許，在臺中市公園路附
    近某處，以其所持用之行動電話透過門號0000-000000號SIM
    卡連結網際網路，登入社群網站FACEBOOK（下稱臉書）後，
    以所申設之帳號「林坤德」、「王陽明」，分別在不特定多
    數之公眾得以瀏覽之臉書網頁，發布如附表所示之販售空壓
    機、發電機之訊息，俟有林榆堂、陳奎爾等人經由臉書網頁
    閱覽前開訊息，不疑有他而分別以臉書MESSENGER聯繫王陽
    明並表示有意購買商品，王陽明佯稱還有存貨、要先付款云
    云，致林榆堂、陳奎爾等人皆陷於錯誤，誤認王陽明有交易
    之真意，因而依王陽明指示，於附表所示時間，匯款如附表
    所示之款項至王陽明申設之中華郵政股份有限公司帳號000-
    000000000000號帳戶(下稱本案帳戶)，款項旋遭王陽明提領
    。嗣林榆堂、陳奎爾等人因遲未收到商品而察覺有異報警處
    理，經警循線查悉上情。
二、案經林榆堂、陳奎爾訴由臺北市政府警察局萬華分局報告臺
    灣臺北地方檢察署檢察官陳請臺灣高等檢察署檢察長核轉臺
    灣屏東地方檢察署檢察官偵查後起訴。
    理  由
一、本件被告王陽明（下稱被告）所犯係死刑、無期徒刑、最輕
    本刑為3年以上有期徒刑以外之罪，其於準備程序進行中就
    被訴事實為有罪之陳述（見本院卷第49頁），經受命法官告
    知簡式審判程序之旨，並聽取當事人之意見後，本院合議庭
    認無不得或不宜改依簡式審判程序進行之情形，爰依刑事訴
    訟法第273條之1第1項、第284條之1規定，裁定由受命法官
    獨任進行簡式審判程序。又本件所引屬於審判外陳述之傳聞
    證據，依同法第273條之2規定，不受第159條第1項關於傳聞
    法則規定之限制，依法有證據能力，均合先敘明。
二、上開事實，業據被告於偵查及本院準備程序中坦承不諱（見
    偵3177號卷第39至42頁，本院卷第49、56、59頁），核與證
    人即告訴人林榆堂、陳奎爾於警詢之證述情節相符（見偵22
    239號卷第10至11頁，偵21678號卷第13頁正反面），並有中
    國信託銀行匯款明細資料、被告提供之空壓機圖片、林俊逸
    存摺封面照片、林榆堂與被告之通訊軟體MESSENGER對話紀
    錄擷圖、陳奎爾與被告之通訊軟體MESSENGER對話紀錄擷圖
    及中華郵政股份有限公司111年3月25日儲字第1110086682號
    函暨後附本案帳戶之立帳申請書影本、歷史交易清單等件在
    卷可稽（見偵22239號卷第12至26頁，偵21678號卷第17至23
    頁，偵3177號卷第47至51頁），足認被告上開任意性自白與
    事實相符，堪以採信。是本件事證已臻明確，被告犯行堪以
    認定，應依法論科。　　　　
三、論罪科刑：
  ㈠依刑法第339條之4第1項第3款加重事由之立法理由說明可知
    ，該款之加重詐欺罪，係以對不特定多數之公眾散布詐欺訊
    息為要件。行為人若係基於詐欺不特定民眾之犯意，利用網
    際網路等傳播工具，刊登虛偽不實之廣告，以招徠民眾，遂
    行詐騙；縱行為人尚須對受廣告引誘而來之被害人，續行施
    用詐術，始能使之交付財物，仍係直接以網際網路等傳播工
    具向公眾散布詐欺訊息，無礙成立加重詐欺罪。易言之，倘
    行為人有以上開傳播工具，對於不特定人或多數人散布不實
    訊息，以招徠民眾，進而遂行詐欺行為，即已具備上開加重
    詐欺罪之構成要件（最高法院107年度台上字第907號、108
    年度台上字第1069號判決參照）。查被告上述詐欺取財犯行
    ，均係利用網際網路，在不特定人得共見共聞之臉書網站上
    公開刊登販售空壓機、發電機之訊息，自屬以網際網路對不
    特定人散布上開不實訊息，經告訴人林榆堂、陳奎爾瀏覽後
    ，被告再以臉書私訊分別聯繫告訴人2人實施詐欺犯行，致
    告訴人2人陷於錯誤匯款，此經告訴人2人均證述明確，且有
    前揭告訴人2人與被告間MESSENGER對話紀錄在卷可稽，足認
    被告所為與刑法第339條之4第1項第3款之加重詐欺構成要件
    相符。
　㈡是核被告就如事實欄一即附表編號1、2所為，均係犯刑法第3
    39條之4第1項第3款之以網際網路對公眾散布而犯詐欺取財
    罪。被告上開2次犯行，犯意各別，行為互殊，應予分論併
    罰。
　㈢按犯罪之情狀顯可憫恕，認科以最低刑度仍嫌過重者，得酌
    量減輕其刑，刑法第59條定有明文，所謂顯可憫恕，係指被
    告之犯行有情輕法重，客觀上足以引起一般人同情，處以經
    依法減刑後之法定最低刑度仍失之過苛，尚堪憫恕之情形而
    言。又所謂「犯罪之情狀」顯可憫恕，與刑法第57條所稱之
    審酌「一切情狀」，二者並非屬截然不同之範圍，於裁判上
    酌量減輕其刑時，本應就犯罪一切情狀（包括刑法第57條所
    列舉之10款事項），予以全盤考量。查被告所犯刑法第339
    條之4第1項第3款之罪，其法定最輕本刑為1年以上有期徒刑
    ，刑度不可謂不重，惟被告本案犯罪手法係獨自1人在臉書
    社群網站上刊登不實之商品販售訊息而實行詐欺取財犯行，
    並無與他人組織犯罪集團、多層次分工，且所詐得之金額不
    高，其犯罪情節，顯較詐騙集團組織多數人，詳細分工，利
    用網際網路向社會大眾廣泛散布詐欺訊息引人上當，獲取動
    輒上百萬元以上鉅額利益之情節為輕。復參以被告於偵查、
    本院中均坦承犯行不諱，並已與告訴人陳奎爾當庭成立和解
    ，此有本院和解筆錄附卷可參（見本院卷第63頁），雖被告
    嗣後未依約履行前開和解條件，此有本院公務電話記錄附卷
    可稽（見本院卷第87頁）；另就告訴人林榆堂部分，則因被
    告與告訴人調解期日均未到庭致未能開啟協商之機（見本院
    卷第83頁），然仍堪認被告犯後已有悔意，且曾試圖彌補其
    行為所生損害。本院綜觀本案犯罪情節、被告主觀之惡性、
    犯後態度及其犯罪所生結果各情，認被告之犯罪情狀，若科
    以該條之法定最輕本刑1年有期徒刑，實屬情輕法重，難謂
    符合罪刑相當性及比例原則，是被告本案2次犯行之犯罪情
    狀，在客觀上足以使人感覺過苛而引起一般之同情，尚非無
    可憫恕，爰均依刑法第59條規定，酌量減輕其刑。
　㈣本院審酌被告正值青壯，不思依循正當合法途徑賺取錢財，
    竟以前開方式行騙，價值觀念顯有偏差，且侵害告訴人林榆
    堂、陳奎爾之財產權，所為應予非難。惟念被告犯後坦承犯
    行，且已與告訴人陳奎爾達成和解，然嗣後未依約履行之犯
    後態度，並斟酌其犯罪之動機、目的、手段、情節、所生危
    害等情，暨被告自述高中肄業之智識程度、案發時及現在均
    擔任臨時工、未婚無子之生活經濟狀況等一切情狀（見本院
    卷第58頁），分別量處如主文所示之刑。併予考量被告本案
    所犯數罪之罪質相同、時間相近，各罪間責任非難重複程度
    較高，而為整體之非難評價後，定其應執行刑如主文所示。
四、沒收：
  ㈠被告本案向告訴人陳奎爾詐得之款項新臺幣（下同）5,000元
    ，以及向告訴人林榆堂詐得之款項3,000元，均屬其犯罪所
    得無訛。然被告業已與告訴人陳奎爾達成和解，約定分期賠
    償其5,000元，如前所述，堪認被告此部分犯罪所得已遭剝
    奪，與合法發還告訴人陳奎爾之情形相同，是就此部分犯罪
    所得即無再予宣告沒收、追徵之必要。至被告向告訴人林榆
    堂詐得之3,000元部分，既未合法發還或賠償告訴人林榆堂
    ，卷內亦查無過苛調節之情形，是為免被告坐享犯罪所得，
    爰依刑法第38條之1第1項前段、第3項規定，就上開3,000元
    宣告沒收，於全部或一部不能沒收或不宜執行沒收時，追徵
    其價額。
　㈡另未扣案之手機1支（含門號0000-000000號SIM卡1枚）雖係
    被告所有供其犯本案加重詐欺取財犯行之工具，惟未扣案，
    查該物品並非違禁物，且於日常生活容易再取得，欠缺犯罪
    預防之有效性，堪認無刑法上之重要性，復無積極證據足認
    現尚存在，亦無必予沒收之必要，爰不宣告沒收。
據上論斷，應依刑事訴訟法第273條之1第1項、第299條第1項前
段、第300條，刑法第339條之4第1項第3款、第59條、第51條第5
款、第38條之1第1項前段、第3項，刑法施行法第1條之1第1項，
判決如主文。　
本案經檢察官黃薇潔提起公訴，檢察官王雪鴻到庭執行職務。
中　　華　　民　　國　　111 　年　　7 　　月　　25　　日
                  刑事第三庭    法  官  張瑞德
以上正本證明與原本無異。
如不服本判決應於收受判決後20日內向本院提出上訴書狀，並應
敘述具體理由；其未敘述上訴理由者，應於上訴期間屆滿後20日
內向本院補提理由書（均須按他造當事人之人數附繕本）「切勿
逕送上級法院」。
中　　華　　民　　國　　111 　年　　7 　　月　　26　　日
                                書記官  李佩玲
附錄本案論罪科刑法條：
中華民國刑法第339條之4
犯第339條詐欺罪而有下列情形之一者，處1年以上7年以下有期
徒刑，得併科1百萬元以下罰金：
一、冒用政府機關或公務員名義犯之。
二、三人以上共同犯之。
三、以廣播電視、電子通訊、網際網路或其他媒體等傳播工具，
    對公眾散布而犯之。
前項之未遂犯罰之。

附表：
編號 告訴人 詐騙方式 匯款時間 金額 (新臺幣) 1 林榆堂（已提告） 王陽明於110年3月初某日某時許，以臉書帳號「林坤德」在臉書社群網頁上刊登販賣空壓機之不實訊息，致林榆堂瀏覽後陷於錯誤，誤信王陽明有販賣之真意，遂於右列時間以林俊逸的金融帳戶匯款右列金額至本案帳戶。 110年3月13日12時58分許 3,000元 2 陳奎爾（已提告） 王陽明於110年3月初某日某時許，以臉書帳號「王陽明」在臉書社群網頁上刊登販賣發電機之不實訊息，致陳奎爾瀏覽後陷於錯誤，誤信王陽明有販賣之真意，遂於右列時間以呂幸蓉的金融帳戶匯款右列金額至本案帳戶。 110年3月19日17時54分許 5,000元